【裁判字號】    99,交聲,1085
【裁判日期】    990913
【裁判案由】    聲明異議
【裁判全文】
臺灣臺南地方法院交通事件裁定        99年度交聲字第1085號
原處分機關  交通部公路總局嘉義區監理所麻豆監理站
異  議  人
即受處分人  甲○○
上列受處分人因違反道路交通管理處罰條例案件，對於交通部公
路總局嘉義區監理所麻豆監理站民國99年8月5日所為之裁決處分
（處分案號：麻監裁罰字第裁75-M00000000號）聲明異議，本院
裁定如下：
      主  文
原處分關於罰鍰新臺幣參萬元部分撤銷。
上開撤銷部分，甲○○不罰。
      理  由
一、原處分意旨略以：異議人甲○○於民國98年3月6日8時52分
    許，駕駛車牌號碼815-DWW號重型機車，行經臺南縣新化鎮
    ○○里○○路363巷1號前時，因與由第三人施芳筠所駕駛之
    車牌號碼8M-0043號自小客車發生擦撞（未致他人受傷），
    經臺南縣警察局新化分局（下稱舉發機關）警員據報後前往
    奇美醫院對其施以酒精濃度測試，測得其呼氣中所含酒精濃
    度為每公升0.47毫克，因超過規定標準，遂予製單舉發，嗣
    經交通部公路總局嘉義區監理所麻豆監理站（下稱原處分機
    關）以其違規事證明確，依道路交通管理處罰條例第35條第
    1項第1款、第24條第1項第2款（原處分漏載第24條第1項第2
    款）及違反道路交通管理事件統一裁罰基準表之規定，裁處
    異議人罰鍰新臺幣（下同）30,000元，吊扣駕駛執照12個月
    ，並施以道安講習。
二、異議意旨略以：對於違規事實並不否認，惟認為本件既已經
    檢察官為緩起訴處分，且命異議人向財團法人臺南縣家庭扶
    助中心支付30,000元，異議人業已支付該公益團體30,000元
    ，本於一事不二罰原則，爰聲明異議，請求撤銷關於罰鍰30
    ,000元部分之處分等語。
三、按汽車駕駛人，駕駛汽車經測試檢定有酒精濃度超過規定標
    準者，處15,000元以上60,000元以下罰鍰，並當場移置保管
    該汽車及吊扣其駕駛執照1年；因而肇事致人受傷者，並吊
    扣其駕駛執照2年；致人重傷或死亡者，吊銷其駕駛執照，
    並不得再考領。又汽車駕駛人，有第35條第1項規定之情形
    者，應接受道路交通安全講習，道路交通管理處罰條例第35
    條第1項第1款、第24條第1項第2款分別定有明文。又汽車駕
    駛人飲用酒類或其他類似物後其吐氣所含酒精濃度超過每公
    升0.25毫克以上者，不得駕車，道路交通安全規則第114條
    第2款復定有明文。
四、經查：
  (一)異議人於上揭時、地騎乘車牌號碼815-DWW號重型機車，經
    臺南縣警察局新化分局警員測得其呼氣中酒精濃度為每公升
    0.47毫克，因超過標準予以製單舉發，並經原處分機關裁處
    如前等情，此有臺南縣警察局98年3月31日南縣警交字第M00
    000000號舉發違反道路交通管理事件通知單及原處分機關99
    年8月5日麻監裁罰字第裁75-M00000000號裁決書各1份附卷
    可稽。又異議人因酒後駕車行為，經臺灣臺南地方法院檢察
    署檢察官認其所為係犯刑法第185條之3之公共危險罪，惟參
    酌刑法第57條所列事項及公共利益之維護，認以緩起訴為適
    當，而依刑事訴訟法第253條之2第1項第4款之規定，以98年
    度偵字第5852號緩起訴處分書命異議人向指定機構支付30,0
    00元緩起訴處分金，且緩起訴期間則自98年6月15日起至99
    年6月14日止等事實，經本院調取本院98年度交聲字第963號
    聲明異議案卷查證屬實，且為異議人所不爭執，是其前揭違
    規行為洵堪認定。
  (二)惟按95年2月5日生效之行政罰法第26條第1項規定，一行為
    同時觸犯刑事法律及違反行政法上義務規定者，依刑事法律
    處罰之。但其行為應處以其他種類行政罰或得沒入之物而未
    經法院宣告沒收者，亦得裁處之。究其立法目的，無非以一
    行為同時觸犯刑事法律及違反行政法上義務規定時，由於刑
    罰與行政罰同屬對不法行為之制裁，而刑罰之懲罰作用較強
    ，故依刑事法律處罰，即足資警惕時，實無一事二罰再處行
    政罰之必要，且刑事法律處罰，由法院依法定程序為之，較
    符合正當法律秩序，應予優先適用，但罰鍰以外之沒入或其
    他種類行政罰，因兼具維護公共秩序之作用，為達行政目的
    ，行政機關仍得併予裁處。
  (三)本件異議人上開酒駕行為，經檢察官依刑事訴訟法第253條
    之2第1項第4款規定為緩起訴處分，並命受處分人向公益團
    體捐款，受處分人係履行檢察官所為緩起訴處分命令，此等
    命令名義上雖非刑罰，但仍是一種特殊處遇措施，造成受處
    分人之財產減少，性質上亦屬剝奪人民財產權之處分，與刑
    事制裁無異，實質上為刑事處罰。故檢察官為緩起訴處分並
    命向公益團體捐款者，其捐款解釋上亦屬道路交通管理處罰
    條例第35條第8項所規定之罰金。而參諸違反道路交通管理
    事件統一裁罰基準表之規定，對於駕駛人駕駛機器腳踏車，
    其吐氣所含酒精濃度超過每公升0.4毫克以上未滿0.55毫克
    者，其最低應納罰鍰之數額為30,000元。查本件異議人在刑
    事部分，業經檢察官為緩起訴處分，並經檢察官命向財團法
    人臺南縣家庭扶助中心支付30,000元，異議人亦於98年12月
    14日履行上開緩起訴處分之負擔完畢一情，有財團法人臺灣
    兒童家庭扶助基金會臺南縣分事務所緩起訴處分金收據影本
    、臺灣高等法院被告前案紀錄表、臺灣臺南地方法院檢察署
    檢察官98年度偵字第5852號緩起訴處分書各1份附於前開98
    年度交聲字第963號聲明異議案卷可憑，經核上情無訛，依
    前揭說明，本件受處分人即異議人行政罰罰鍰部分，應不得
    再為裁處。
  (四)綜上所述，原處分機關就異議人所處罰鍰30,000元部分之行
    政裁罰，即有未洽，應由本院撤銷該處分並就該部分為異議
    人不罰之諭知，以資適法。至於原處分中關於吊扣駕駛執照
    12個月及施以道安講習部分，異議人並未聲明異議，不在
    本件審理範圍內，併予敘明。
五、據上論斷，依道路交通管理處罰條例第87條第2項、道路交
    通案件處理辦法第20條前段，裁定如主文。
中    華    民    國    99    年    9     月    13    日
                      交通法庭  法  官  黃聖涵
以上正本證明與原本無異。
如不服本裁定，應於收受送達後5日內向本院提出抗告狀。（應
附繕本）
                                書記官  蔡明峰
中    華    民    國    99    年    9     月    13    日

司法院資訊處製作；財團法人民間司法改革基金會備份。
